【裁判字號】    97,交抗,183
【裁判日期】    970214
【裁判案由】    違反道路交通管理處罰條例
【裁判全文】
臺灣高等法院交通事件裁定             97年度交抗字第183號
抗  告  人
即受處分人  甲○○
上列受處分人因違反道路交通管理處罰條例案件，不服臺灣桃園
地方法院，中華民國九十六年十二月三十一日所為裁定（九十六
年度交聲字第一五九號），提起抗告，本院裁定如下：
    主  文
抗告駁回。
    理  由
一、原裁定意旨略以：異議人即受處分人甲○○於民國九十六年
    二月十九日二時二十分許，駕駛車號ＡＹ－１１９號營業貨
    櫃曳引車，行駛國道一號中山高速公路南下二百十二．四公
    里處時，因行駛高速公路速度超過最高速限未滿二十公里，
    為內政部警政署國道公路警察局第三警察隊員警舉發，依道
    路交通管理處罰條例第三十三條第一項第一款之規定，處罰
    鍰新臺幣（下同）三千五百元，併依同條例第六十三條第一
    項第一款之規定，記違規點數一點。受處分人不服聲明異議
    ，經原審調查後仍認受處分人有超速違規之事實，而駁回其
    異議之聲明。
二、抗告意旨略以：本件舉發員警乃係依據行車紀錄卡所記載之
    每小時時速為一百零五公里以認定其超速，然經其事後向當
    時行駛於其後方之同事詢問，其當時之時速應僅有每小時九
    十餘公里，且車廠保養之師父亦表示當車子於高速撞擊之情
    狀下，行車紀錄卡會因此導致時速向上攀升，所以才會產生
    超速之記錄，自不得依該記錄卡為超速認定之基準，且依受
    處分人之車重、車速，並不可能在短距離加速至一０五公里
    ，是其實際上並未超速，原裁定之認定有誤，為此提起抗告
    云云。
三、按汽車行駛於高速公路、快速公路或設站管制之道路，不遵
    使用限制、禁止、行車管制及管理事項之管制規則而行車速
    度超過規定之最高速限，處汽車駕駛人三千元以上六千元以
    下罰鍰，道路交通管理處罰條例第三十三條第一項第一款定
    有明文。再按汽車駕駛人有下列各款所列條款之一者，除依
    原條款處罰鍰外，並予記點：一、有第三十三條第一項、第
    二項、第三十八條第一項、第四十條、第四十五條、第四十
    七條第一款至第三款、第四十八條、第四十九條或第六十條
    第一項、第二項第一款、第二款情形之一者，各記違規點數
    一點……，同條例第六十三條第一項第一款亦有明定。
四、本院查：
    （一）本件違規事實係受處分人於九十六年二月十九日二時
          二十分許，駕駛車牌號碼ＡＹ－１１９號營業貨櫃曳
          引車，行駛國道一號中山高速公路南下二百十二．四
          公里處時，因變換車道超車時發生車禍，內政部警政
          署國道公路警察局第三警察隊警員前往現場處理時，
          依受處分人之自白及行車記錄卡等資料，認受處分人
          有「行駛高速公路速度超過最高速限未滿二十公里」
          之違規，而填製內政部警政署國道公路警察局公警局
          交字第Ｚ00000000號舉發違反道路交通管理
          事件通知單，惟受處分人於應到案日期（九十六年三
          月六日）前到案陳述不服舉發，裁決機關認無理由，
          而於九十六年三月三十日以行駛高速公路速度超過最
          高速限未滿二十公里為由，裁決處罰鍰三千五百元，
          並記違規點數一點，業據受處分人陳明在卷，並有前
          揭違規通知單、裁決書、道路交通事故談話紀錄表、
          現場圖各一份在卷可稽，自屬實在。
    （二）舉發本件違規之警員張仁山於原審調查時，就舉發經
          過到庭具結證稱：「（問：舉發經過？）我到現場處
          理事故的時候，異議人自己陳述他的駕駛速度為時速
          一０五，是在訊問筆錄時說的，同時我也請他提示行
          車紀錄器，上面也是記載時速一０五。」、「（問：
          如何由行車紀錄器判別異議人超速？）最外圈是時間
          的刻度，內線的虛線就是速度，每個時間這台車輛的
          時速為何，都會顯示在紀錄器上面，並且有波段顯示
          ，本件事故發生的時間二至三點間，紀錄器上顯示時
          速八十至一百多，時速一０五是異議人自己陳述的，
          再配合行車紀錄器也有這樣的顯示，我們就當場開單
          」等語綦詳（見原審卷第四十八頁），對照上開資料
          ，受處分人有違規超速之事實，洵堪認定。
    （三）受處分人雖執前詞置辯，惟其亦供承當時本駕車行駛
          在外線車道，本欲超越前車而變換車道，然因中線車
          道後方之車輛不讓其變換，只好再變換回原本之車道
          ，因而與前車發生擦撞等語（見原審卷第四十七頁）
          。衡情駕車欲超越前車時，一般均會加速始得為之，
          縱受處分人之前之時速本均僅有九十餘公里，然其為
          超越前車而使時速達一０五公里，非無可能，且行車
          紀錄器亦確為如此之記載。至所稱當時駕駛於其後方
          之同事說詞，亦只能依據車上之時速表知悉自己之行
          車速度，而無法證明其餘車輛每時每刻均未超速；又
          就所謂行車紀錄器會因高速撞擊而產生誤差一節，亦
          未提出任何證明資料或相關文件以供本院審酌，自不
          得遽以認定為真實，是受處分人上開所辯各節均不足
          採信。
五、綜上所述，受處分人確有上開超速之違規行為，原處分機關
    依道路交通管理處罰條例第三十三條第一項第一款之規定，
    處罰鍰三千五百元，併依同條例第六十三條第一項第一款之
    規定，記違規點數一點，核無違誤。原審法院同此認定，裁
    定駁回受處分人之異議聲明，認事用法並無不當。受處分人
    猶執陳詞提起本件抗告，依前揭說明並無可採，受處分人之
    抗告既無理由，自應駁回之。
據上論斷，依道路交通案件處理辦法第二十六條、道路交通管理
處罰條例第八十九條、刑事訴訟法第四百十二條，裁定如主文。
中    華    民    國    97    年    2     月    14    日
                  刑事第四庭  審判長法  官  沈宜生
                                    法  官  陳國文
                                    法  官  鄭水銓
以上正本證明與原本無異。
本裁定不得再抗告。
                                    書記官  劉貞達
中    華    民    國    97    年    2     月    14    日


司法院資訊處製作；財團法人民間司法改革基金會備份。
